臺灣宜蘭地方法院交通事件裁定　　　　100年度交聲字第109號
移送機關　　交通部公路總局臺北區監理所宜蘭監理站
異　議　人　林雪景
即受處分人
上列異議人因違反道路交通管理處罰條例案件，對於交通部公路
總局臺北區監理所宜蘭監理站於民國100年4月18日所為之處分（
宜監字第裁43-Q00000000號）聲明異議，本院裁定如下：
    主  文
原處分撤銷。
林雪景汽車駕駛人，爭道行駛有支線道車不讓幹線道車先行，處
罰鍰新臺幣陸佰元，並記違規點數壹點。
    理  由
一、移送機關處分意旨略以：異議人即受處分人林雪景騎乘車牌
    號碼160-DAN號重型機車，於民國99年10月1日下午5時30分
    許在宜蘭縣三星鄉宜47線與東西幹路一岔路口處，為警查獲
    行經閃光紅燈路口，支道車未讓幹道車先行之違規，並因此
    違規而肇事致人受傷，為宜蘭縣政府警察局三星分局三星派
    出所員警製單舉發，交通部公路總局臺北區監理所宜蘭監理
    站爰依道路交通管理處罰條例第45條第9款、第63條第1項及
    第61條第3項，裁處新台幣（下同）600元之罰鍰，記違規點
    數4點。
二、異議意旨略以：異議人行經本件肇事路口時，已盡注意義務
    ，且機車已駛過道路中心線，依信賴原則，路權應屬異議人
    ，肇事對造之汽車駕駛人張華正疏於注意車前狀況，並採取
    必要之安全措施始為肇事主因；依事故現場圖所示，兩車碰
    撞當時，異議人所駕機車顯已通過岔路口中心線，並為閃躲
    對方車輛而向左緊急轉彎，於對方車道交岔路口入口處遭對
    方車輛撞擊，異議人以3/4秒反應距離推算，至少於機車刮
    地痕位置前方12.48公尺，對方車輛即應察覺異議人所駕機
    車之位置，而依東西幹路路寬6公尺推算，對方車輛於異議
    人機車通過岔路口中心線時，顯尚未進入該岔路口，肇事主
    因應係對方駕駛疏於注意車前狀況，及未減速慢行讓前方車
    輛先行通過，異議人並無肇事因素。另依司法行政部臺（61
    ）函刑3字第02988號函釋，道路交通管理處罰條例規定「因
    而肇事致人傷亡」係指肇事結果至被害人傷亡者而言，當不
    包括駕駛人自己在內，原處分引用道路交通管理處罰條例第
    61條第3項規定處罰異議人，乃有誤認，此認事用法顯有違
    誤。綜上，原裁決認事用法均有不當，故依法提起異議等語
    。
三、(一)按汽車駕駛人，爭道行駛有下列情形之一者，處600元以
      上1,800元以下罰鍰：九、支線道車不讓幹線道車先行。
      汽車駕駛人，駕駛汽車違反道路交通安全規則、第33條之
      管制規則，因而肇事致人受傷者，記違規點數3點。汽車
      駕駛人有下列各款所列條款之一者，除依原條款處罰鍰外
      ，並予記點：一、有第33條第1項、第2項、第38條第1項
      、第40條、第45條、第47條第1款至第3款、第48條、第49
      條或第60條第1項、第2項第1款、第2款情形之一者，各記
      違規點數1點。道路交通處罰條例第45條第9款、第61條第
      3項及第63條第1項第1款分別定有明文。
    (二)再汽車行駛至交岔路口，其行進、轉彎，應依下列規定：
      二、行至無號誌或號誌故障而無交通指揮人員指揮之交岔
      路口，支線道車應暫停讓幹線道車先行。特種閃光號誌各
      燈號顯示之意義如左：一、閃光黃燈表示「警告」，車輛
      應減速接近，注意安全，小心通過。二、閃光紅燈表示「
      停車再開」，車輛應減速接近，先停止於交岔路口前，讓
      幹道車優先通行後認為安全時，方得續行。道路交通安全
      規則第102條第1項第2款及道路交通標誌標線號誌設置規
      則第211條第1項亦分別定有明文。
四、經查，本件異議人固不否認騎乘車牌號碼160-DAN號重型機
    車，於上開時、地與張華正發生車禍之事實，惟辯稱：伊並
    未違反道路交通管理處罰條例規定，本件肇事主因在於張華
    正，伊並無肇事因素；且張華正並未因本件車禍受傷，因本
    件車禍受傷者為伊本人，道路交通管理處罰條例第61條第3
    項所稱「致人受傷」應不包括駕駛人自己在內等語。惟查：
  (一)異議人於99年10月1日下午5時35分許，騎乘車牌號碼160-DA
    N號重型機車沿東西幹路一由東往西方向行駛，行經閃光紅
    燈號誌東西幹路一與宜47線道交岔路口時，與沿宜47線道由
    北往南方向行駛、行向號誌為閃光黃燈之張華正所駕駛車牌
    號碼BT-6280號自小客車發生碰撞，異議人因此受有右大腿
    骨折之傷害，此有道路交通事故現場圖、道路交通事故調查
    報告表(一)、(二)、異議人與張華正於警詢中之供述及交通事故
    現場照片12幀在卷可稽（參見本院卷第18至27頁、第30至35
    頁）。是依前開道路交通標誌標線號誌設置規則第211條第1
    項之規定，設有閃光紅燈號誌之異議人行向路段應為支線道
    ，另設有閃光黃燈號誌之張華正行向路段則為幹線道，則基
    於支線道車輛應禮讓幹線道車輛先行之規定，異議人騎乘上
    開機車行經東西幹路一與宜47線道岔路口，應禮讓張華正所
    駕駛之自小客車先行，異議人所騎乘之上開重型機車並未擁
    有本件肇事路段之路權至明。蓋道路交通管理處罰條例及道
    路交通安全規則關於「讓車」之規定，旨在確認行車順序及
    劃分道路路權，藉以維護車輛通行之順暢及交通往來之安全
    ，故所謂讓車先行，當指車輛駕駛人須於交岔路口前先將車
    輛暫停，待有路權之其他車輛通過，交通安全無虞時，始得
    繼續通行，本件異議人行向之交岔路口號誌既為閃光紅燈號
    誌而為支線道，即應依上開道路交通安全規則規定，暫停讓
    行駛於幹線道之張華正所駕車輛先行。
  (二)異議人雖辯稱其所騎乘重型機車較張華正駕駛之自小客車先
    進入上開交岔路口中心，其通過該交岔路口中心線時，張華
    正所駕車輛仍未進入岔路口，故路權應屬異議人所有云云，
    然查本件兩車第1次撞擊處分別係異議人所騎乘重型機車之
    右側及張華正所駕自小客車之左前輪處，此有異議人及張華
    正警詢供述及現場照片在卷可證（本院卷第23至26頁、第33
    頁），由上開照片及雙方供述可知，撞擊當時2車位置當非
    異議人所稱其已先進入該交岔路口中心，始遭張華正所駕車
    輛撞擊，否則雙方第1次撞擊處應為自小客車前方保險桿與
    異議人重型機車右側，從上開2車之撞擊位置研判，張正華
    之自用小客車左側遭異議人之機車撞擊，顯然自用小客車較
    異議人之機車先至路口中心處，是異議人執前開辯詞辯稱路
    權為其所有等語並無足採，此外，並有本件交通事故送鑑定
    之臺灣省基宜區車輛行車事故鑑定委員會基宜區0000000案
    鑑定意見書在卷可佐（本院卷第43頁）。綜上，本件異議人
    行經閃光紅燈號誌岔路口，支道車未停讓幹道車先行之違規
    行為可堪認定。
  (三)另就原處分所載違反道路交通安全規則肇事致人受傷部分，
    經本院調閱本件交通事故調查卷宗所附相關資料（參見本院
    卷第17至43頁）可知，因本件交通事故受傷者僅異議人本人
    ，張華正及其搭載乘客均未因此受傷，道路交通管理處罰條
    例第61條第3項所稱致人受傷，當不包括駕駛人自己受傷，
    未致對造受傷之情形，是此部分異議人之異議為有理由，原
    處分機關此部分裁決處分，於法不合，應由本院予以撤銷。
五、綜上所述，異議人確有於上揭時、地，騎乘重型機車行經閃
    光紅燈路口，支線道車未讓幹線道車先行之違規行為，原處
    分機關乃依道路交通管理處罰條例第45條第9款、第63條第1
    項第1款，及違反道路交通管理事件統一裁罰基準及處理細
    則之規定裁處罰鍰600元，並記違規點數1點，經核並無不合
    ，異議人此部分之異議，為無理由。惟原處分機關認異議人
    有駕駛汽車違反道路交通安全規則，因而肇事致人受傷之違
    規行為，故依同條例第61條第3項規定記異議人違規點數3點
    之部分，因本件車禍事故並未造成張華正及其搭載乘客身體
    上有何傷害，已如前述，則異議人並無此部分原處分機關所
    認定之違規情事，是原處分機關此部分之裁決，即有未恰，
    應認異議人此部分之異議為有理由。從而，原處分既有前述
    不當，應由本院將原處分撤銷，自為裁罰如主文所示，以資
    適法。
據上論斷，應依道路交通事件處理辦法第19條，裁定如主文。
中    華    民    國   100    年    7     月    18    日
                  交通法庭    法  官  辜漢忠
以上正本證明與原本無異。
如不服本裁定應於送達後5日內向本院提出抗告狀。
                              書記官  林詩綺
中    華    民    國   100    年    7     月    18    日